臺灣板橋地方法院刑事判決　　　　　　　　　　　　　　　九十年度交自字第七號
　　自　訴　人　乙○○○
　　代　理　人　董安丹律師
　　被　　　告　甲○○
右被告因過失傷害案件，經自訴人提起自訴，本院判決如左：
    主  文
甲○○因過失傷害人，處拘役參拾日，如易科罰金，以參佰元折算壹日。緩刑貳年。
    事  實
一、甲○○於民國九十年元月九日上午七時四十分許，騎乘車號：ＷＴＲ－六○五號
    輕型機車上學途中，由臺北縣五股鄉往泰山鄉方向行駛，於行經泰山鄉○○路○
    段四十號前時，應注意並能注意，竟疏忽車前狀況，適有乙○○○於穿越上開道
    路時，未注意左右來車，逕自穿越，甲○○見狀，避煞不及，撞及乙○○○，致
    乙○○○受有頭部外傷，右側鎖骨並已骨折，左側頸動脈海綿竇慺管等之傷害。
二、案經乙○○○提起自訴。
    理  由
一、訊據被告甲○○坦承右揭犯行不諱，另陳略以鑑定第一次無肇事因素，第二次為
    次因等云云。經查：
    (一)、按車輛行駛時，駕駛人應注意車前狀況，隨時採取必要之安全措施，道路交
        通安全規則第九十四條第三項定有明文。被告騎乘機車自應注意上述道路交
        通安全之規定，且依當時路狀，又無不能注意之情形，竟疏未注意，致肇事
        端，自有過失。
    (二)、被告甲○○於前揭時地騎乘機車本應注意遵守上開規定，且案發當日，天氣
        晴朗，視界清淅，當時為早上七時四十分許，正值上班、上課之交通尖峰時
        刻，被告亦不否認當時明志路上車輛擁塞停頓，是被告有未注意車前狀況，
        因避煞不及，致撞及自訴人，甚明。此觀之被告供述：「（你對此車禍有無
        有利證據或問題提出？）只覺得雙方均有疏失，劉女穿越馬路未注意右側來
        車，而我本身也未注意隨時保持煞車，才會發生車禍。」（見九十年六月二
        十六日警訊筆錄）等語足佐，是被告應難辭其應負之過失刑責。
    (三)、臺灣省臺北縣區車輛行車事故鑑定委員會鑑定意見以：「一、行人乙○○○
        穿越車道未注意行進中車輛為肇事原因。二、甲○○駕駛輕型【鑑定誤認為
        重型】機車由於行人突然穿出，無法即時因應故無肇事因素。」（見前述委
        員會九十年十月二十九日北鑑字第九○二○五七號函檢附之鑑定意見書）等
        情，徵諸該路段，視界寬廣良好，復值交通尖峰擁塞路段，被告騎乘機車於
        繁忙路段，仍應注意車前狀況，俾以隨時採取必要防免措施暨意外之發生，
        於能得注意之情狀，為此疏忽，因肇事端，難認已盡其應盡之注意義務，而
        謂為無過失，因之，前述鑑定意見或有未盡之處，僅供本院參考，無從拘束
        本院依職權認定之事實。至臺灣省車輛行車事故覆議鑑定委員會鑑覆議意見
        則以：「一、行人乙○○○穿越道路，未注意左右來車，為肇事主因。二、
        甲○○駕駛輕機車，未充分注意車前狀況，為肇事次因。」（見該委員會九
        十一年一月十六日府覆議字第九○二五四八號函檢附之覆議意見書）等情，
        因與本院如上認定結果相符，應認可採，
    (四)、另查刑法處罰行為人之過失責任者，乃係國家就行為人之過失責任加以刑法
        歸責之評價，至於其餘參與者之與有過失，仍難於評價行為人刑事過失責任
        時加以侵入否認行為者本身過失，進而主張抵銷或免除之，僅係於評價民事
        賠償責任時有其特別意義，因此，行為人若已就其本身行為有為疏虞情事，
        即應擔負刑事之過失責任，應無疑問。因此，在交通參與過程中，縱令其他
        參與者，有所違反交通安全規定，並非必然完全解免行為人應負之過失責任
        。換言之，行為人就參與過程中，如仍有應注意能注意，而未盡其注意義務
        之情事者，國家對該行為人之疏虞【過失】行為，仍得進行訴追，此乃個人
        應負之單一性過失責任，因認被告主張告訴人之具肇事主因、次因【即有過
        失】一節，亦難解免其本身應負之過失刑責，要無疑問。
    (五)、此外，復有道路交通事故調查報告表、診斷證明書及現場照片多幀等足佐，
        被告過失行為與自訴人之受有傷害間，復具有因果關係，本案事證明確，被
        告過失犯行，足以認定。
二、核被告甲○○所為，係犯刑法第二百八十四條第一項前段之過失傷害罪，爰審酌
    被告品行、年輕識淺、過失程度較輕，並衡酌自訴人所受傷害程度及其過失程度
    較重，暨被告犯罪後坦承犯行等綜合一切情狀，量處如主文所示之刑；另被告行
    為後，刑法第四十一條業修正為【九十年一月四日立法院三讀修正通過，同年月
    十日經總統公布，十二日生效施行】：「犯最重本刑為五年以下有期徒刑以下之
    刑之罪，而受六個月以下有期徒刑或拘役之宣告，因身體、教育、職業、家庭之
    關係或其他正當事由，執行顯有困難者，得以一元以上三元以下折算一日，易科
    罰金。但確因不執行所宣告之刑，難收矯正之效，或難以維持法秩序者，不在此
    限。」「併合處罰之數罪，均有前項情形，其應執行之刑逾六月者，亦同」，因
    與修正前刑法第四十一條比較結果，修正後之條文於被告並無不利，依刑法第二
    條第一項前段規定，應適用裁判時之法律即修正後刑法第四十一條第一項前段規
    定，為易科罰金折算標準之諭知。又被告前未曾受有期徒刑以上刑之宣告，有臺
    灣高等法院檢察署刑案紀錄簡覆表可按，其經此審判科刑程序之教訓，當知惕勵
    ，信無再犯之虞，本院因認其所受宣告之刑，以暫不執行較為適當，爰併宣告緩
    刑二年，用啟自新。
據上論斷，應依刑事訴訟法第三百四十三條、第二百九十九條第一項前段，刑法第二
百八十四條第一項前段、第二條第一項前段、第四十一條第一項前段、第七十四條第
一款，罰金罰鍰提高標準條例第一條前段、第二條，判決如主文。
中      華      民      國    九  十  一    年    二    月    十  五    日
                                      臺灣板橋地方法院交通法庭
                                            法  官  黎錦福
右正本證明與原本無異。
如不服本判決，應於判決送達後十日內向本院提出上訴狀。
                                            書記官  戴尚榮
中      華      民      國    九  十  一    年    二    月  二  十  二  日
附錄本案論罪科刑法條全文：
刑法第二百八十四條
因過失傷害人者，處六月以下有期徒刑、拘役或五百元以下罰金。致重傷者，處一年
以下有期徒刑、拘役或五百元下罰金。
從事業務之人，因業務上之過失傷害人者，處一年以下有期徒刑、拘役或一千元以下
罰金。致重傷者，處三年以下有期徒刑、拘役或二千元以下罰金。
